臺灣高等法院臺中分院民事判決
111年度建上易字第7號
上  訴  人  燦迪企業股份有限公司(原名:朋馳工程股份有限公
            司)      
法定代理人  魏佐翰  
訴訟代理人  林昶佐律師
被 上訴 人  松懋營造工程有限公司

法定代理人  呂錦銓  
訴訟代理人  施廷勳律師
上列當事人間請求給付工程款事件，上訴人對於民國110年10月2
2日臺灣臺中地方法院109年度建字第3號第一審判決提起上訴，
本院於111年7月26日言詞辯論終結，判決如下：
    主  文
原判決關於駁回上訴人後開第二項之訴部分，及該部分假執行之
聲請，暨訴訟費用之裁判均廢棄。
被上訴人應給付上訴人新臺幣50萬4000元，及自民國109年1月9
日起至清償日止，按年息百分之5計算之利息。
其餘上訴駁回。
第一、二審訴訟費用由被上訴人負擔5分之4，餘由上訴人負擔。
    事實及理由
壹、程序部分
　　按當事人不得提出新攻擊或防禦方法。但對於在第一審已提
    出之攻擊或防禦方法為補充者，不在此限，民事訴訟法第44
    7條第1項第3款定有明文。查本件上訴人於原審起訴請求被
    上訴人給付工程尾款新台幣(下同)60萬9000元(58萬加5%營
    業稅=60萬9000)。被上訴人辯稱因上訴人承攬之工程遲延完
    工，應扣逾期違約金60萬9000元(含稅)。上訴人則稱工程延
    宕係因被上訴人於民國108年3月間始要求追加施作新舊廠一
    樓天花板，該等區域並非契約原約定範圍，伊須另訂料施作
    ，始無法如期於108年3月10日完工，故遲延完工非可歸責於
    伊，被上訴人扣減工程款60萬9000元(含稅)無理由等語。可
    見工程遲延完工不可歸責於上訴人，乃上訴人於原審即已提
    出之主要攻擊防禦方法。而上訴人於本院主張因契約(含圖
    說)未按圖標示施作材料，上訴人於新廠一樓天花板施作鋁
    包板後，被上訴人於108年3月30日始更正告知新廠一樓天花
    板為鋁企口板施工位置，致上訴人需待被上訴人及業主同意
    後，始得再另訂料施作舊廠一樓天花板，工程因而延宕，且
    因天候潮濕影響施工日數7日亦不可歸責於伊等情，顯係就
    不可歸責於上訴人之原因為補充，依上開規定，並無不合。
    又民事訴訟法第270條之1第3項前段規定應受其拘束之爭點
    協議，係指當事人就其既已主張之爭點，經依同條第1項第3
    款或第2項為協議者而言；至於協議前未經當事人主張之爭
    點，既不在協議範圍，自不受協議之拘束(最高法院94年度
    台上字第493號判決意旨參照)。上訴人於本院提出契約內容
    （含圖說）標示不清、需等候業主決定及因天候潮濕影響施
    工日數7日等不可歸責於上訴人之因素等主張，既係未於協
    議前經兩造主張之爭點，依上開規定，自不受協議之拘受。
    是被上訴人主張兩造既已於原審協議簡化爭點，上訴人不得
    再於本院提出新主張云云，應有誤會。併此敘明。
貳、實體部分
一、上訴人主張：伊與被上訴人於107年12月24日簽訂承攬契約
    （下稱系爭契約），約定由伊公司承攬工程地點位於臺中市
    ○○區○○○段000○地號土地上，工程項目為世協電機股份有限
    公司(下稱世協公司)廠房新建之「鋁包板及鋁格柵工程」（
    下稱系爭工程）。工程總價為416萬6019元（未稅）。系爭
    工程款項之付款方式，於系爭契約「付款條件」約明：訂金
    30%，進場30%，安裝完成40%，各1個月票。逐期保留款10%
    ，2個月票。票期為月底前兌現等語。然系爭工程已完工，
    被上訴人尚欠工程尾款60萬9000元(含稅)未給付。爰依系爭
    契約法律關係，聲明求為命被上訴人應給付上訴人60萬9000
    元，及自起訴狀繕本送達翌日起至清償日止，按週年利率百
    分之5計算之利息之判決。並陳明願供擔保請准宣告假執行
    。經原審為上訴人敗訴之判決，上訴人提起上訴。上訴聲明
    ：㈠原判決廢棄。㈡被上訴人應給付上訴人60萬9000元，及自
    起訴狀繕本送達翌日起至清償日止，按年息百分之5計算之
    利息。
二、被上訴人辯以：
  ㈠系爭工程應於108年3月11日完工，上訴人遲至108年4月27日
    始完工，扣除「7天雨天(1月16日、3月3日、3月6日、3月7
    日、3月8日、3月9日、3月10日共計7天）、結構鋼柱鋼樑備
    料5天、結構鋼樑過長備料1天、鷹架延誤5天」等非可歸責
    上訴人之延誤天數後，仍遲延29天。依系爭契約關於逾期完
    工之約定，逾期1天應扣款2萬0830元（即0000000元×0.5%＝2
    0830元），伊遂以每逾1日扣款2萬元計算逾期罰金，遲延29
    天合計應扣款58萬元（2萬元×29天=58萬元），並於上訴人
    請領安裝完成款時扣減。
  ㈡系爭契約(含圖說)並無標示不清，不能辨認何處應施作「鋁
    包板」，何處應施作「鋁企口板」之疑義。若系爭契約標示
    不清，上訴人於訂約前應無法憑系爭契約即估算出承攬系爭
    工程之數量及報價，報價前必然會詢問被上訴人，以確認並
    計算施工數量及工程款，避免虧損，且工程進行前或進行中
    ，亦會詢問被上訴人以確認施工範圍，但上訴人全無類此行
    為，足證系爭契約並無標示不清之問題。此由證人林技萬之
    證述，亦可證之。且108年3月30日係上訴人安裝錯誤遭林技
    萬發現後，通知上訴人錯誤之情，但上訴人仍讓其工程人員
    繼續安裝，並非伊發現圖說有標示不清等疏漏，始於該日更
    正告知上訴人新廠一樓天花板為鋁企口板施工位置。故上訴
    人辯稱系爭契約標示不清云云，並不可採。
　㈢又上訴人應於舊廠一樓天花板處安裝鋁包板，卻未安裝，自
    應立即採購材料、進料後安裝，無需等待業主或伊決定如何
    處理；至於已安裝錯誤之處（新廠一樓天花板處），是否需
    拆除或將該處由安裝「鋁企口板」變更為安裝「鋁包板」，
    雖須得業主同意變更，始能確定，但該處拆除或變更與否，
    並不影響原本應安裝鋁包板而未安裝之處該如何處理之問題
    。故上訴人辯稱需經業主及伊同意，始另訂料備料施作云云
    ，亦非可採。
  ㈣乙證2會議紀錄所謂「天候下雨無法施工」係指「下雨致無法
    施工」，並非「下雨」即不計入工期。且系爭工程施工地點
    並非全在屋外，並非一下雨即不能施工。上訴人主張因下雨
    即須扣除遲延天數云云，顯不可採。又兩造約定最後完工期
    限為108年3月10日，故自翌日起上訴人即陷於遲延中。是10
    8年3月24日、3月25日、4月1日、4月13日、4月16日、4月19
    日、4月20日、4月21日等8天，縱因下雨而致不能施工，依
    民法第229條第1項、第231條規定，上訴人亦應對此不可抗
    力所生之遲延責任負責，不得要求自遲延完工天數中扣除。
    又系爭工程並非公共工程，故「公共工程委員會施工綱要規
    範」自無從作為本件判斷之參考。且鋁包板於出廠前已經按
    安裝位置、尺寸等條件凹折完成並封保護膜，送至安裝工地
    。房屋外牆會先在安裝鋁包板位置架設鐵骨架，鋁包板再以
    螺絲鎖固於鐵骨架上，不會直接鎖固於房屋外牆，也不會以
    「焊接」或類似方法裝設於鐵骨架上，因此無論雨天陰天，
    皆能施工安裝，房屋外觀（裝鋁包板處）不會見到任何焊接
    點。至於鋁包板間之填縫工作，只要雨勢不大，或施工面不
    會受雨淋皆可施工。故上訴人引用公共工程委員會施工綱要
    規範為在雨天不能施工之理由，亦非可採。
  ㈤上訴人負責人劉秝安於乙證4第三期安裝完成款之簽領單上簽
    章領收時，並未就遲延完工遭扣款乙事有不同意或保留之記
    載，且上訴人於開立第三期安裝完成款發票時，亦已自行扣
    除60萬9000元，僅開立96萬5754元之發票向伊請款，迄至起
    訴前亦未開立並補給伊前揭60萬9000元之發票。足證上訴人
    於請款前已同意扣罰違約金60萬9000元乙事。
　㈥縱認上訴人未於起訴前同意扣罰違約金，違約金額60萬9000
    元亦無過高而應酌減之情形。裝錯鋁包板之處原非系爭契約
    約定工作範圍內，不能認為係「一部履行」，自不得以此為
    酌減違約金之理由。且伊承攬世協公司廠房新建工程，總承
    攬金額9400萬元，其中包商工程利潤759萬1022元，系爭新
    建工程於107年4月9日申報開工，完工日為108年6月9日，因
    上訴人之遲延，伊於109年1月16日方能峻工點交業主，損失
　　利潤為52萬4142元，此與上訴人應負之違約金額相近。且因
    上訴人施工延誤，造成伊遲延完工、點交，世協公司本欲依
    約對伊扣減違約金，幾經協調、請託並退讓折減部分工作項
    目應請款金額等優惠，世協公司方同意不扣罰。惟此等損害
    無法表現於會計帳目上。答辯聲明：上訴駁回。
三、兩造不爭執事項
　㈠兩造於107年12月24日簽訂系爭契約，約定由上訴人承攬系爭
    工程，工程總價為416萬6019元（稅外加，含稅價為437萬43
    20元），計價方式為總價承攬，工程款項之付款方式為訂金
    30%，進場30%，安裝完成40%，各1個月票。逐期保留款10%
    ，2個月票。票期為月底前兌現。
  ㈡系爭契約原約定系爭工程於108年1月31日完工，兩造於108年
    1月17日協調將工程完工日期延至108年2月25日，復於108年
    2月27日再延展至108年3月10日。
  ㈢上訴人所承作系爭工程於108年4月27日始完工。
  ㈣被上訴人已於109年1月16日點交所示新建廠房予世協公司完
    畢。
  ㈤系爭工程總價437萬4320元，定金款30%即131萬2296元；進場
    款30%即131萬2296元；安裝完成款40%即174萬9728元：各期
    保留款10%即43萬7433元(以上均為含稅金額)。上訴人向被
    上訴人領款情形如下：
    ⒈定金款：108年1月24日受領117萬5442元（加上10%保留款
      13萬1230元及被扣款5624元後，合計即為進場款131萬229
      6元）。
    ⒉進場款：108年2月27日受領117萬9816元（加計10%保留款
      13萬1230元及被扣款1250元後，合計即進場款131萬2296
      元。
    ⒊安裝完成款：108年6月20日受領96萬4644元、109年8月25
      日受領25元（加計10%保留款17萬4973元、扣垃圾清運費
      1086元、超打電話費24元、逾期罰款58萬元×105%〈即加
      計5%營業稅〉=174萬9728元）。
    ⒋上述各期保留款：被上訴人於109年7月21日交付發票日為1
      09年12月28日，票號CAA0000000，面額43萬7433元，受款
      人為上訴人之支票1紙予上訴人。　
四、本件爭點
　㈠系爭工程未能如期於108年3月10日完工，是否可歸責於上訴
    人？
  　⒈上訴人主張舊廠一樓天花板及新廠一樓、三樓天花板安裝
      之鋁包板，並非系爭契約原約定施作範圍，而屬追加工程
      (被上訴人於108年3月3日、18日始要求追加施作新廠一樓
      、三樓天花板，108年3月30日始要求追加施作舊廠一樓天
      花板)，是否可採？
  　⒉上訴人主張因系爭契約(含圖說)未按圖標示施作材料，上
      訴人於新廠一樓天花板施作鋁包板後，被上訴人於108年3
      月30日始更正告知新廠一樓天花板為鋁企口板施工位置，
      致上訴人需待被上訴人及業主同意後，始得再訂料施作舊
      廠一樓天花板，工程因而延宕，是否可採？
  　⒊上訴人主張經扣除49日(如下述)不可歸責於伊之延誤天數
      後，系爭工程並未逾期完工，是否可採？
    　⑴雨天7天(108年1月16日、3月3日、3月6日、3月7日、3月
        8日、3月9日、3月10日)、結構鋼柱鋼樑備料5天、結構
        鋼樑過長備料1天、鷹架延誤5天，共計18日。(此部分
        係被上訴人主張，且已扣除後，始計算出違約金58萬元
        )
    　⑵因天候潮濕影響施工「2月24日、3月11日、3月15日、3
        月18日、3月23日、3月24日、3月25日」等7日（因天候
        潮濕影響施工之4月13日、4月16日、4月19日、4月20日
        、4月21日等5日與下列第⑶點期間重疊，故不重複計算
        ）。
      ⑶因系爭契約內容（含圖說）標示不清所致之工程追加與
        工期延宕「自108年3月30日至同年4月22日」計24日。
　㈡倘認系爭工程逾期完工且可歸責於上訴人，則被上訴人扣減
    系爭工程款60萬9000元（含稅），是否有理由？倘認逾期罰
    款有理由，上訴人主張違約金60萬9000元（含稅）過高，應
    予酌減，是否可採？
五、本院之判斷　
　㈠系爭工程未能如期於108年3月10日完工，是否可歸責於上訴
    人？
  　⒈上訴人主張舊廠一樓天花板及新廠一樓、三樓天花板安裝
      之鋁包板，並非系爭契約原約定施作範圍，而屬追加工程
      (被上訴人於108年3月3日、18日始要求追加施作新廠一樓
      、三樓天花板，108年3月30日始要求追加施作舊廠一樓天
      花板)，是否可採？　
　　  ⑴系爭承攬契約係兩造於107年12月24日簽訂，且載明價款
        總計416萬6019元，計價方式為總價承攬，復載明承攬
        範圍包含本合約約定範圍（詳附圖）及追加減工程、二
        次工程。並於工程（貨品）項下載明：四、本合約所有
        附件及會議記錄皆視為合約的一部分等語。又於契約附
        件附上包含九張系爭建物、細部需施作鋁包板尺寸之詳
        細圖面（原審卷一第31至47頁），上訴人並於簽約前計
        算出應施作數量、單價、複價等詳細內容之「廠商報價
        單」（原審卷一第29頁）作為計算基礎，而依合約明細
        表，係約定「鋁包板」（並未約定鋁企口板）、鋁格柵
        樣式以業主簽認施工圖進行施作等情（原審卷一第27頁
        ），此有上訴人提出兩造之承攬契約（原審卷一第25至
        53頁）在卷可憑，復為兩造所不爭執，應堪採信。
　　　⑵上訴人主張舊廠一樓天花板及新廠一樓、三樓天花板安
        裝之鋁包板，並非系爭契約原約定施作範圍，而屬追加
        工程。被上訴人於108年3月3日、18日始要求追加施作
        新廠一樓、三樓天花板，108年3月30日始要求追加施作
        舊廠一樓天花板等語。被上訴人對此辯稱：廠房完成鋼
        構部分(主體構造)後，始通知上訴人按已完成現況估算
        承欖工程内容並報價，因此於系爭契約背面合約明細表
        内，除有記載系爭工程各項目工作數量、單價金額等外
        ，並有記載系爭鋁包板工程「1.以現場提供之鋼構作為
        支撐，不足之補強鐵件皆含在報價内（含施工吊車費用
        ）」。足證上訴人估算系爭工程之工作内容時，已清楚
        知悉日後有部分工作涉及原有鋼構之修改或補強，故須
        將此等狀況一併考量於内。故上訴人所稱原證七、八顯
        示之紫色區域係原承攬範圍，不屬於臨時追加工作。既
        非追加工作，伊自無因此與上訴人協調展延工期之理由
        及義務。且若原證七、八所示紫色區域為「臨時追加工
        作，上訴人自是會估算該追加工作之數量、單價、總價
        等，並向伊報價，日後方能憑之請領工程款。惟上訴人
        完成前揭「紫色區域」工作迄今，卻完全不需計價及請
        款，足證前揭「紫色區域」工作，根本非屬追加工程等
        語(原審卷一第167至170頁)。
　　　⑶兩造就舊廠一樓天花板及新廠一樓、三樓天花板安裝之
        鋁包板，並非系爭契約原約定施作範圍，而屬追加工程
        等節，互有歧見。參酌證人林技萬於原審時證稱：「（
        是否知悉「世協電機股份有限公司廠房新建鋁包板及鋁
        隔柵工程」（下稱系爭工程）？提示原證2契約書，並
        告以要旨）知道。」、「（系爭工程施作期間，是否均
        由你負責與燦迪企業股份有限公司接洽？）系爭工程施
        作、施工部分，到現場由我跟燦迪企業股份有限公司接
        洽。至於合約、採購則是由松懋營造工程有限公司採發
        部門的其他人員來處理的。」、「（你有無於108年3月
        間告知原告（指上訴人，下同）燦迪企業股份有限公司
        ，新廠一、三樓天花板及舊廠一樓天花板應施作鋁包板
        ？）原告燦迪企業股份有限公司一接到案子時，被告松
        懋營造工程有限公司就有圖面給原告公司定估價，我們
        的圖面設計圖明白標示哪個地方要施作或不施作，到了
        108年3月工程要結束時，舊廠大門要進去一樓的天花板
        原告公司認為不用施作，當時有這個問題，我有告訴原
        告說這是他們的大門口，是辦公室的出入口，圖面有畫
        要施作，怎麼能不施作，雙方看法有點意見，新廠一、
        三樓的天花板原告本就有按圖施作，當時只有舊廠一樓
        天花板沒有施作。新廠的一樓跟舊廠的一樓當初兩造有
        些不同的看法，新廠當時有施作，但那個地方本來要做
        鋁企口板，但是是用鋁包板去施作，我說這樣不對，我
        有請老闆到現場，還沒有真的施作前，只有放樣，但是
        那時候覺得說材料已經來了，當時有點爭議，後來業主
        同意，當時新廠是製作鋁包板，鋁包板費用比較高，新
        廠三樓並沒有這的問題，是樓下這兩個地方有看法不同
        的地方。」、「（原證二的圖說哪裡有標示舊廠一樓天
        花板本來就應該要施作？提示原證二，並告以要旨）就
        是原證二第7頁剖面圖Ａ- Ａ下端標註390右方三條橫線部
        位，即顯示舊廠一樓天花板應作鋁包板。另就原證二第
        8頁剖面圖Ｂ-Ｂ下端標註290右方三條橫線部位，即顯示
        新廠一樓天花板應施作鋁企口板，最後原告是以鋁包板
        來製作，業主也同意，也驗收完畢。材料是在合約上面
        記載，圖面上沒有記載。」、「（該文件是否是你所製
        作？提示原證十五，並告以要旨）是我製作的。」、「
        （承上，該文件倒數第3行記載「當天當場已告知劉小
        姐該處為鋁企口板施工位置…」當天是指哪一天？）舊
        廠的料有缺，就先去做新廠，108年3月30日。」、「（
        剛才你說合約有說到要施作鋁企口板，是在合約哪裡有
        提到？提示原證二契約書，並告以要旨）合約是寫在另
        外一家廠商（名字我現在忘記了，是做天花板的廠商）
        那邊，不在我們兩造合約裡面，但當時我有跟另一家天
        花板廠商先溝通過，他同意後，我再跟原告公司溝通，
        告知天花板廠商，說原告已經做好了，請他們不要做，
        他們也沒有意見，所以鋁企口板費用也沒有給天花板廠
        商，我們在工地只是執行，當時數量是沒有給原告，如
        果已經做了，業主也同意，我們就只能給鋁企口板的費
        用，當時原告也有承諾說好，但後來被告驗收後算到總
        數量（包含原告所施作新廠一樓天花板部分）都還在兩
        造原合約數量範圍內，所以被告沒有就上開新廠一樓天
        花板部分另給原告價金。」、「（上開工程從開始至結
        束之期間，被告松懋公司曾否向原告燦迪公司要求追加
        任何工作？）沒有。有請原告做一些事情，如鋼構補強
        ，但不是在合約範圍裡面，當時也沒有要求要追加，被
        告（指被上訴人）公司老闆有跟我說過，這都是當時在
        採購時有跟原告談好的，這些工程多出來的部分是原告
        要吸收。」等語（原審卷一第314至318頁）。
　　　⑷依證人林技萬之上開證詞可知：
　　　　①就新廠的一樓跟舊廠的一樓當初兩造有些不同的看法
          ，新廠當時有施作，但那個地方本來要做鋁企口板，
          但是是用鋁包板去施作。新廠的一樓原規劃係用鋁企
          口板，也是別的廠商去做，因為上訴人以鋁包板做了
          ，故別的廠商就沒有再施工，亦有林技萬之手記可憑
          （原審卷一第273頁）。由此可見，新廠的一樓天花
          板應非上訴人應承作之項目，應可認定。
　　　　②系爭工程之施作、施工部分，到現場由林技萬跟上訴
          人接洽。至於合約、採購則是由被上訴人之採發部門
          的其他人員來處理的，至於訂約雙方溝通不良，致生
          錯誤之情，蓋依林技萬之證言，其圖面並未註明材質
          ，而系爭契約之合約明細所記載之材料為鋁包板，並
          未註明施作處所，此全然歸責於上訴人，似未公允。
          然新廠的一樓原規劃係用鋁企口板，原由別的廠商施
          作，惟事後上訴人以鋁包板做了，業主亦同意接受，
          而且未再支付較貴鋁包板之差價。由此可見，上訴人
          就新廠的一樓天花板原非上訴人應承作之項目，惟已
          施作，復經業主同意，故此部分應有施工項目變更之
          情事，而上訴人原定作之材料鋁包板，既已施作於新
          廠的一樓天花板，且屬事後變更施工項目，上訴人既
          無材料可再施工於舊廠的一樓天花板，則上訴人重新
          訂料，理應加給訂料之工期，始為合理。
　　　⑸綜上，本件就新廠的一樓天花板既經上訴人於108年3月3
        0日先以鋁包板包覆施作，並經業主之同意，堪認有「
        變更」施工內容。上訴人就舊廠一樓天花板的材料因而
        有短缺，被上訴人應給予訂料之工期。
　　⒉上訴人主張因系爭契約(含圖說)未按圖標示施作材料，上
      訴人於新廠一樓天花板施作鋁包板後，被上訴人於108年3
      月30日始更正告知新廠一樓天花板為鋁企口板施工位置，
      致上訴人需待被上訴人及業主同意後，始得再訂料施作舊
      廠一樓天花板，工程因而延宕，是否可採？　
      經查，上訴人經被上訴人於108年3月30日始告知新廠一樓
      天花板為鋁企口板施工位置，致上訴人需待被上訴人及業
      主同意後，屬變更施工項目，兩造就此部分合意變更施工
      項目，自屬不能歸責於上訴人之事由。
　　⒊上訴人主張經扣除49日(如下述)不可歸責於伊之延誤天數
      後，系爭工程並未逾期完工，是否可採？
    　⑴雨天7天(108年1月16日、3月3日、3月6日、3月7日、3月
        8日、3月9日、3月10日)、結構鋼柱鋼樑備料5天、結構
        鋼樑過長備料1天、鷹架延誤5天，共計18日。(此部分
        係被上訴人主張，且已扣除後，始計算出違約金58萬元
        )
    　⑵因天候潮濕影響施工「2月24日、3月11日、3月15日、3
        月18日、3月23日、3月24日、3月25日」等7日（因天候
        潮濕影響施工之4月13日、4月16日、4月19日、4月20日
        、4月21日等5日與下列第⑶點期間重疊，故不重複計算
        ）。
      ⑶因系爭契約內容（含圖說）標示不清所致之工程追加與
        工期延宕「自108年3月30日至同年4月22日」計24日。
　　　經查：
　　　⑴被上訴人主張上訴人本應於108年3月11日完工，實際至1
        08年4月27日始完工，合計47天。此為兩造所不爭，自
        堪採信。
　　　⑵上訴人主張應遲延完工扣除下列天數：　
　　　　①應經扣除雨天7天(108年1月16日、3月3日、3月6日、3
          月7日、3月8日、3月9日、3月10日)、結構鋼柱鋼樑
          備料5天、結構鋼樑過長備料1天、鷹架延誤5天，共
          計18日等情，為兩造所不爭，自堪採信。
　　　　②上訴人雖主張因天候潮濕影響施工「2月24日、3月11
          日、3月15日、3月18日、3月23日、3月24日、3月25
          日」等7日（因天候潮濕影響施工之4月13日、4月16
          日、4月19日、4月20日、4月21日等5日與下列第⑶點
          期間重疊，故不重複計算）云云，此為被上訴人所否
          認。查上訴人固提出2019年台中氣象站逐日雨量資料
          （本院卷第59頁），然該7日之雨量顯較被上訴人同
          意扣除之日數雨量為低，是否足以影響系爭工程之進
          行，非無疑義，上訴人就此等日數之雨量足以影響系
          爭工程之進行乙節，並未舉證證明之，故上訴人此部
          分之主張，尚難採信。
 　　   ③查本件兩造確實有於108年3月30日同意「變更」施工
          項目，已見前述，乃上訴人主張因伊需重新訂料自10
          8年3月30日至同年4月22日，計24日等語，亦有提出
          報價單（原審卷一第271頁），衡諸上訴人備料（含
          報價）及施工等之時程，尚屬合理，則上訴人主張應
          扣除此24日，尚屬可採。
　　　　④綜上，上訴人得主張扣除42天。（計算式：18＋24＝42
          ）
　　　⑶上訴人遲延天數為5天。（計算式：47－42＝5）　
　㈡倘認系爭工程逾期完工且可歸責於上訴人，則被上訴人扣減
    系爭工程款60萬9000元（含稅），是否有理由？　　 
　　⒈系爭契約在「驗收逾期完工」約定條款項下，約定：「一
      、未付訂金者每逾一日，應罰總價之價款千分之三。二、
      已付訂金者每逾一日，應罰總價之價款千分之五」等語。
      是上開約定之「違約金性質」，核屬「懲罰性違約金」。
      又系爭契約於「驗收逾期完工」約定條款項下，對於下游
      承包商遲延完工罰款，按「有無收受定金」之情況，將逾
      期完工區分為不同罰款金額（每日總價千分之三或千分之
      五），而上開區分理由顯然非出於「損害金額不同」之原
      因。上開約定之「違約金性質」，係以「強制履行債務」
      為目的，實為確保債權效力之強制罰。而區分有無收受定
      金之理由，係因承包商於簽約時若已先受領部分價款，嗣
      後竟又違約，顯然具有較高之可責性。故兩造間就前揭違
      約金之約定，非屬賠償總額之預定，而係懲罰性違約金。
      復按懲罰性違約金係以強制債務之履行為目的，確保債權
      效力所定之強制罰，故如債務人未依債之關係所定之債務
      履行時，債權人無論損害有無，皆得請求，且如有損害時
      ，除懲罰性違約金，更得請求其他損害賠償（最高法院10
      8年度台上字第568號裁判意旨參照）。
　  ⒉上訴人遲延天數為5天，已見前述。依系爭契約關於逾期完
      工之約定，逾期1天應扣款2萬0830元（即0000000元×0.5%
      ＝20830元），被上訴人遂以每逾1日扣款2萬元計算逾期罰
      金，遲延5天合計應扣款10萬元（即2萬×5=10萬），被上
      訴人依此合約定以1日2萬元計算之，核非過高，是上訴人
      主張違約金過高云云，尚不足採。
　　⒊綜上，被上訴人雖原以上訴人遲延29天，以每日2萬元計算
      ，共扣款58萬元，惟上訴人僅遲延5天，被上訴人僅得扣
      除10萬元。故上訴人尚得請求48萬元（即58萬－10萬＝48萬
      ），含稅為50萬4000元（48萬×1.05＝50萬4000)。  
　㈢綜上所述，上訴人依承攬關係請求被上訴人給付50萬4000元
    （含稅），及自起訴狀送達（即109年1月8日送達，見原審
    卷第69頁）翌日即109年1月9日起至清償日止，按年息百分
    之5法定遲延利息，為有理由，應予准許，逾此範圍之請求
    ，為無理由，不應准許。原審就上開應准許部分，為上訴人
    敗訴之判決，尚有未洽，上訴意旨指摘原判決此部分不當，
    求予廢棄改判，為有理由，爰由本院將原判決此部分予以廢
    棄改判如主文第2項所示。至於上訴人之請求不應准許部分
    ，原審為上訴人敗訴之判決，並駁回其假執行之聲請，經核
    於法並無不合，上訴意旨求予廢棄改判，為無理由，應駁回
    其上訴。
　㈣本件事證已臻明確，兩造其餘攻擊防禦方法及舉證，與本件
    判決結果並無影響，爰不逐一論述。
六、據上論結，本件上訴為一部有理由，一部無理由，依法判決
    如主文。
中　　華　　民　　國　　111 　年　　8 　　月　　9 　　日
　　　　　　　　工程法庭　　審判長法　官　王　銘
　　　　　　　　　　　　　　　　　法　官　高英賓
　　　　　　　　　　　　　　　　　法　官　張國華
正本係照原本作成。
不得上訴。
　　　　　　　　　　　　　　　　　書記官　柯孟伶
　　　　　　　　　　　　　　　　　
中　　華　　民　　國　　111 　年　　8 　　月　　9 　　日